臺灣高等法院臺南分院刑事裁定　　　　　 96年度抗字第331號
抗　告　人　甲○○
　　　　　　　　　　現於臺灣臺南監獄執行中
上列抗告人因聲請減刑案件，不服臺灣臺南地方法院中華民國九
十六年九月三日第一審裁定（九十六年聲減字第三○三八號）提
起抗告，本院裁定如下：
    主  文
原裁定關於附表編號１至６部分聲請減刑及定應執行刑均撤銷。
甲○○所犯附表編號１、２、４、５所示之罪，均減刑如附表編
號１、２、４、５所示之刑（依序減為有期徒刑二月又十五日、
三月又十五日、一年八月、四月），與附表編號３、６等罪所處
之刑（依序為有期徒刑六年、九年併褫奪公權六年），應執行有
期徒刑拾陸年貳月，褫奪公權陸年。
    理  由
一、抗告意旨略以：(一)抗告人甲○○所犯附表編號１至６之罪，
    減刑前總宣告刑合計為有期徒刑二十年（即有期徒刑五月、
    七月、六年、三年四月、八月、九年併褫奪公權六年），合
    於數罪併罰，而定應執行刑為有期徒刑十八年六月（抗告人
    誤為十八年）。而抗告人所犯附表編號１、２、４、５所示
    之罪（即徒刑五月、七月、三年四月、八月），合於中華民
    國九十六年罪犯減刑條例之減刑條件，合計共減去有期徒刑
    二年六月（即有期徒刑二月又十五日、三月又十五日、一年
    八月、四月）。(二)又附表編號１、２、４、５所示之罪減刑
    後刑期，與附表編號３、６所示之刑，總刑期計為十七年六
    月。然原裁定合併定其應執行刑為有期徒刑十七年四月，減
    刑後總刑期，僅減少二個月；此與減刑前附表編號１至６其
    總刑期有二十年，法院已定應執行刑為有期徒刑十八年六月
    （應執行刑較宣告刑減少有期徒刑一年六月），二者相較，
    本次原裁定就附表編號１至６所示之罪，於減刑後定應執行
    刑為有期徒刑十七年四月，明顯違反比例原則，而剝奪抗告
    人依減刑條例所得減刑利益，自有不當。為此，提起抗告，
    求為撤銷原裁定，另為適法裁定云云。
二、按裁判確定前犯數罪，均應減刑而未定執行刑者，就各罪依
    中華民國九十六年罪犯減刑條例第二條、第四條、第六條至
    第八條規定減刑後，適用刑法第五十一條定其應執行之刑；
    裁判確定前犯數罪均應減刑，而已定執行刑者，仍依前項規
    定，另定應執行之刑，中華民國九十六年罪犯減刑條例第十
    條定有明文。而數罪併罰，分別宣告其罪之刑，宣告多數有
    期徒刑者，於各刑中之最長期以上，各刑合併之刑期以下，
    定其應執行刑。但不得逾二十年；所稱以上、以下、以內者
    ，俱連本數或本刑計算，修正前刑法第五十一條第五款、第
    十條第一項亦有明文。次按法律上屬於自由裁量之事項，有
　　其外部性界限及內部性界限，並非概無拘束。依據法律之具
　  體規定，法院應在其範圍選擇為適當裁判者，為外部性界限
    ；而法院為裁判時，應考量法律之目的及法律秩序之理念所
    在者為內部性界限。法院為裁判時，二者均不得有所踰越。
    在數罪併罰，有二裁判以上，定其應執行之刑之案件，法院
    所為刑之酌定，固屬自由裁量之事項，然仍應受前揭外部性
    界限及內部性界限之拘束（八十台非四七三號判例參照）。
    而法院辦理九十六年減刑案件應行注意事項第十五規定：「
    數罪併罰已定執行刑案件，如數罪均應減刑者，於減刑後另
    定執行刑時，宜定為原定執行刑之二分之一；數罪有應減刑
    、有不應減刑者，於減刑後另定執行刑時，宜在原定執行刑
    之刑期以下酌定之」，核與上開判例意旨相符，自可參照。
三、經查：
　(一)查本件聲請人臺灣臺南地方法院檢察署檢察官，係以抗告人
  　所犯附表編號１至６所列之罪（即有期徒刑五月、七月、六
    年、三年四月、八月、九年併褫奪公權六年，最後事實審法
    院如附表所示），均經判決確定。其中附表編號１、２、４
    、５之罪，並均合於減刑條件。故附表編號１至６所示之罪
    ，應於附表編號１、２、４、５所示之罪各自減刑後，並與
    附表編號３、６所示之罪，合併定應執行之刑等情。
  (二)原審以抗告人所犯附表編號１、２、４、５所列之罪，其犯
    罪時間均在九十六年四月廿四日以前，均合於減刑條件，而
    均予減刑（依序減為徒刑二月又十五日、三月又十五日、一
    年八月、四月），並以附表編號１至６所列之罪，係屬裁判
    確定前犯數罪，應於附表編號１、２、４、５所示之罪各自
    減刑後（依序減為徒刑二月又十五日、三月又十五日、一年
    八月、四月），再與附表編號３、６所示之罪（宣告刑依序
    為徒刑六年、九年併褫奪公權六年），合併定其應執行刑。
    依此，原審就附表編號１至６所列之罪，於附表編號１、２
    、４、５所示之罪各自減刑後（依序減為徒刑二月又十五日
    、三月又十五日、一年八月、四月），再與附表編號３、６
    所示之罪（宣告刑依序為六年、九年併褫奪公權六年），合
    併定其應執行刑為有期徒刑十七年四月，其所定應執行刑，
    在各刑合併刑期以下，符合修正前刑法第五十一條第五款規
    定，固無違誤。
  (三)然抗告人本件所犯附表編號１至６所示之罪，已於八十四年
    十月十一日，經本院以八十四年聲字第四七一號裁定，定其
    應執行刑為有期徒刑十八年六月，褫奪公權六年（六罪宣告
    刑合計為有期徒刑二十年、褫奪公權六年），即「應執行刑
    」較「宣告刑」減少有期徒刑一年六月。是減刑前抗告人就
    附表編號１至６所示之罪，在定應執行刑後，享有應執行刑
    利益一年六月。本件附表編號１、２、４、５所示之罪宣告
    刑合計為有期徒刑「五年」，另附表編號３、６所示之罪宣
    告刑合計為有期徒刑「十五年」併褫奪公權六年。如依比例
    原則分配（依宣告刑五年與十五年，按比例原則，分配上開
    各罪應執行刑之利益一年六月），附表編號１、２、４、５
    所示之罪，其獲得應執行刑之利益為四月又十五日（以宣告
    刑五年減去四月又十五日應執行刑之利益，該四罪應執行刑
    為四年又七月十五日，參照上開法院辦理九十六年減刑案件
    應行注意事項，該四罪減刑後應定其執行刑為二年又三月二
    十二‧五日），另附表編號３、６所示之罪，其獲得應執行
    刑之利益為一年又一月十五日（以宣告刑十五年減去一年又
    一月十五日，該二罪應執行刑為十三年又十月十五日），則
    附表編號１至６所示之罪，於附表編號１、２、４、５所示
    之罪減刑後，應執行刑應定為有期徒刑十六年二月為當（即
    二年又三月二十二‧五日，加上十三年又十月十五日）。茲
    原審於抗告人就附表編號１、２、４、５所示之罪（四罪宣
    告刑合計為五年），各自減刑後（依序減為二月又十五日、
    三月又十五日、一年八月、四月），合計減少刑期達二年六
    月。然原審於減刑後，將抗告人附表編號１至６所示之刑，
    合併定應執行刑為有期徒刑十七年四月、褫奪公權六年。則
    抗告人附表編號１至６所示之罪，減刑前應執行刑，為有期
    徒刑十八年六月，褫奪公權六年；減刑後應執行刑，為有期
    徒刑十七年四月，褫奪公權六年；兩者相比較，抗告人實際
    獲得減刑利益僅有一年二月而已，核與抗告人附表編號１、
    ２、４、５所示之罪，本次其實際減少刑期長達二年六月，
    少了一年四月，則原審所定應執行刑，顯剝奪抗告人於裁判
    確定前犯數罪，而合併定應執行刑之利益，進而剝奪了抗告
    人減刑利益達一年四月。依上說明，本件原審減刑及定應執
    行刑裁定，於法固屬有據。惟所定應執行刑，有違刑罰裁量
    內部界線及比例原則，尚有未妥。抗告意旨，指摘及此，為
    有理由，應由本院將原裁定撤銷，於依法減刑後，依比例原
    則（即附表編號１、２、４、５所示之罪減刑後，應執行刑
    為二年又三月二十二‧五日，加計附表編號３、６所示之罪
    其應執行刑為十三年又十月十五日，為十六年又二月七‧五
    日），改定抗告人應執行刑為有期徒刑十六年二月，褫奪公
    權六年。
四、至附表編號７所示之罪，其犯罪完成日，係於八十三年七月
    七日，已在附表編號１所示之罪於八十三年四月十二日判決
    確定後，則附表編號７所示之罪與附表編號１至６所示之罪
    間，即不合刑法第五十條數罪併罰要件，自無法與附表編號
    １至６所示之罪，合併定應執行刑。本件抗告意旨，僅對於
    附表編號１至６所示之罪，減刑前所定應執行刑，與減刑後
    所定應執行刑，二者比較結果，有剝奪抗告人減刑利益，而
    提起抗告。至抗告人對於附表編號７所示之罪減刑，則無不
    服。是本院審理範圍，自不及附表編號７部分，併此敘明。
據上論斷，應依刑事訴訟法第四百十三條，中華民國九十六年罪
犯減刑條例第二條第一項第三款、第八條第一、三項、第十條、
第十二條，刑法第五十一條第五款（修正前），裁定如主文。
中　　華　　民　　國　　96　　年　　10　　月　　29　　日
                  刑事第六庭    審判長法　官  蔡崇義
                                      法　官  杭起鶴
                                      法　官  董武全
以上正本證明與原本無異。
如不服本裁定，應於收受本裁定後五日內向本院提出再抗告狀。
　　　　　　　　　　　　　　　　　　　書記官  許美惠
中　　華　　民　　國　　96　　年　　10　　月　　29　　日
